臺灣高等法院刑事判決
109年度上訴字第4513號
上  訴  人  
即  被  告  劉興昌




選任辯護人  陳奕君律師
上列上訴人因違反藥事法等案件，不服臺灣桃園地方法院109年
度訴字第546號，中華民國109年10月8日所為之第一審判決（起
訴案號：臺灣桃園地方檢察署108年度偵字第34337號），提起上
訴，本院判決如下：
    主  文
原判決撤銷。
劉興昌幫助犯施用第二級毒品罪，累犯，處有期徒刑叁月，如易
科罰金，以新臺幣壹仟元折算壹日。
    事  實
一、劉興昌明知甲基安非他命係毒品危害防制條例第2條第2項第
    2款所規定之第二級毒品，未經許可不得施用，竟仍基於幫
    助施用第二級毒品甲基安非他命之犯意，於民國108年12月2
    日晚間7時許至9時許間之某時，在桃園市○○區○○○路00號11
    樓「沃客商旅」116室內，將置有甲基安非他命之吸食器一
    組交予彭德鈞以燒烤方式施用，而幫助彭德鈞施用甲基安非
    他命一次。嗣經警於同日晚間9時5分許，至該處臨檢而當場
    查獲，並扣得劉興昌所有之第二級毒品甲基安非他命一包、
    安非他命吸食器二組（已經原審以109年度桃簡字第315號判
    決宣告沒收確定），始得悉上情。
二、案經桃園市政府警察局桃園分局報告臺灣桃園地方檢察署檢
    察官偵查起訴。
    理  由
壹、證據能力之說明
一、按被告以外之人於審判外之言詞或書面陳述，除法律有規定
    者外，不得作為證據。又被告以外之人於審判外之陳述，雖
    不符合同法第159條之1至第159條之4之規定，但經當事人於
    審判程序同意作為證據，法院審酌該言詞陳述或書面陳述作
    成時之情況，認為適當者，亦得為證據；當事人、代理人或
    辯護人於法院調查證據時，知有第159條第1項不得為證據之
    情形，而未於言詞辯論終結前聲明異議者，視為有前項之同
    意，刑事訴訟法第159條第1項及第159條之5分別定有明文。
    本件檢察官、上訴人即被告劉興昌及其辯護人，就本件卷內
    被告以外之人於審判外之陳述，於本院準備程序時均表示不
    爭執（見本院卷第63頁），且迄本院言詞辯論終結前未聲明
    異議，經本院審酌該等證據之作成情況，核無違法取證或其
    他瑕疵，認均適為本案認定事實之依據，依刑事訴訟法第15
    9條之5規定，均有證據能力。
二、又本件認定事實引用之卷內其餘非供述證據（詳後述），並
    無證據證明係公務員違背法定程序取得，依同法第158條之4
    規定反面解釋，均有證據能力。
三、至於證人彭德鈞於警詢時所為之陳述，雖經被告之辯護人爭
    執此部分之證據能力，惟該警詢筆錄既未經本院採為認定被
    告有罪之證據，即無贅述此部分證據能力之必要，於此敘明
    。
貳、實體方面：
一、認定事實所憑之證據及理由：
    訊據被告固坦承於108年12月2日晚間9時5分許，為警在沃客
    商旅116室房間內扣得之第二級毒品甲基安非他命一包、安
    非他命吸食器二組為其所有，且其自己確曾於為警查獲前之
    當晚，在上開房間內，使用扣案之吸食器施用甲基安非他命
    之事實，惟矢口否認有何幫助彭德鈞施用甲基安非他命之犯
    行，辯稱：我當日來桃園旅遊，住在沃客商旅，彭德鈞是我
    朋友，他大約在當日晚間6時許至晚間7時許，到我房間來，
    我當晚曾在房間內使用扣案之吸食器施用甲基安非他命，當
    時彭德鈞在旁邊，我有問彭德鈞介不介意我施用，他表示不
    介意，所以我就自己施用，我沒有問他要不要用，也沒有交
    付甲基安非他命給他施用，我也沒有看到彭德鈞施用，但因
    為我中間有洗澡、上廁所，該段期間我不知道他有無自己拿
    起來施用云云。惟查：
（一）證人彭德鈞於偵訊證稱：被告於108年12月2日約我按摩，
      我於同日晚間7時許，抵達沃客商旅，先幫被告按摩，按
      摩到一個程度後，被告就將甲基安非他命拿出來施用，並
      問我要不要施用，我想說這樣下次可以接他生意，就答應
      被告，他就把他正在施用的甲基安非他命給我，我們兩個
      一起施用，被告沒有跟我收錢等語（見偵查卷第102頁反
      面）。彭德鈞復於原審證稱：被告約我到沃客商旅幫他按
      摩舒壓，那是我第一次跟被告見面，我為被告按摩的過程
      中，確有施用甲基安非他命，該毒品是被告交給我的，被
      告當時問我「要不要一起來嗨一下」，我就說「都可以」
      ，因為我也是想說日後能繼續接他的生意，在那天之前，
      我已經很久沒施用毒品了等語（見原審訴字卷第113頁至
      第115頁）。核彭德鈞於偵訊及原審證述之當日情節一致
      ，亦無違背常理之處，復參諸彭德鈞於108年12月2日晚間
      10時51分許，為警採集尿液送驗，結果確呈安非他命、甲
      基安非他命陽性反應，有台灣檢驗科技股份有限公司108
      年12月19日濫用藥物檢驗報告、桃園市政府警察局桃園分
      局被採尿人尿液暨毒品真實姓名與編號對照表在卷可稽（
      見偵查卷第115頁正反面，原審訴字卷第35頁至第37頁）
      ，堪認彭德鈞在警方抵達前，確有施用甲基安非他命。
（二）被告於偵訊坦承：我在為警查獲前之108年12月2日晚間8
      、9時許，在沃客商旅房間內，以玻璃球燒烤方式施用甲
      基安非他命等語（見偵查卷第99頁），而警方於同日晚間
      9時許，在上開旅館房間內，所扣得之甲基安非他命一包
      （毛重2.37公克）、安非他命吸食器二組為被告所有一節
      ，亦為被告所自承（見偵查卷第99頁反面），且有桃園市
      政府警察局桃園分局武陵派出所搜索扣押筆錄、扣押物品
      目錄表、查獲「毒品」初步鑑驗報告單、現場及扣案物照
      片在卷可查（見偵查卷第45頁至第51頁、第55頁、第61頁
      至第64頁）。被告於警局所親自採取封緘之尿液亦確實呈
      甲基安非他命陽性反應，亦有桃園市政府警察局桃園分局
      查獲毒品危害防制條例「尿液」初步鑑驗報告單、照片、
      桃園市政府警察局桃園分局被採尿人尿液暨毒品真實姓名
      與編號對照表在卷可稽（見偵查卷第57頁、第65頁上方、
      第67頁），可認被告於警方到場前，確實有以扣案吸食器
      施用甲基安非他命之行為。被告雖一再以前詞置辯，然彭
      德鈞與被告間並無恩怨糾紛，亦無金錢往來一節，為被告
      所自承，倘被告並未於上開時、地，將甲基安非他命吸食
      器提供予彭德鈞施用之事實，實難認彭德鈞有何刻意虛構
      被告曾於前開時、地，將裝有甲基安非他命之吸食器交付
      以供其施用之虛情，於檢察官訊問及原審審理中甘冒偽證
      罪之風險，具結而為相同證述，以此損人不利己之虛情恣
      意誣攀並無仇隙之被告之必要，是彭德鈞前開所證，應非
      子虛。衡諸彭德鈞係以按摩為業，當日係前往沃客商旅為
      被告按摩，其等係第一次見面，業經彭德鈞證述在卷，彭
      德鈞既以按摩為業，為繼續接被告的生意，倘未經被告同
      意，擅自拿取被告持有之甲基安非他命施用，即有可能惹
      怒而失去客戶，益徵彭德鈞證詞之可信度較高，被告空言
      否認本件犯行，難認有何憑據，自難以採信。則彭德鈞當
      天在正好有到被告所消費之沃客商旅116室房間，且被告
      在該房間亦有施用甲基安非他命之行為，可見彭德鈞前開
      證詞並非虛構，被告之供述及查獲之毒品、吸食器、驗尿
      報告等，適足以補強彭德鈞供述之可信性，被告當日於沃
      客商旅內應確有將裝有甲基安非他命之吸食器交予彭德鈞
      施用甲基安非他命之事實無誤。
（三）綜上所述，本案事證已臻明確，被告之幫助犯行洵予認定
      ，應予依法論科。
二、論罪：
（一）核被告所為，犯刑法第30條第1項、毒品危害防制條例第1
      0條第2項之幫助他人施用第二級毒品罪；其持有第二級毒
      品之低度行為，為其幫助施用之高度行為所吸收，不另論
      罪。
（二）公訴意旨雖認被告係犯藥事法第83條第1項之轉讓禁藥罪
      及毒品危害防制條例第8條第2項之轉讓第二級毒品罪，惟
      被告係將裝有甲基安非他命之吸食器交予彭德鈞，待彭德
      鈞施用後再將該吸食器返還被告，彭德鈞就該吸食器及其
      內之甲基安非他命並未取得處分權，無轉讓之問題，因本
      院認定被告提供甲基安非他命予彭德鈞而幫助其施用之犯
      罪事實，與檢察官起訴之轉讓禁藥、第二級毒品予彭德鈞
      施用同一毒品之起訴事實，其社會事實同一（且係完全相
      同，沒有行為之減縮），行為侵害性亦同一，復在犯罪構
      成要件之罪質上具有共同性，並經本院當庭告知前者之罪
      名（見本院卷第89頁），且變更檢察官起訴法條。
（三）被告前於107年間，因持有第二級毒品案件，經臺灣臺中
      地方法院以107年度沙簡字第456號判決判處有期徒刑六月
      確定，於108年2月11日易科罰金執行完畢；又因施用第二
      級毒品案件，經臺灣苗栗地方法院以107年度苗簡字第119
      1號判決判處有期徒刑二月確定；復因施用第二級毒品案
      件，經臺灣屏東地方法院以107年度簡字第2274號判決判
      處有期徒刑四月確定；再因施用第二級毒品案件，經臺灣
      臺東地方法院以107年度東簡字第323號判決判處有期徒刑
      二月確定；上開案件嗣經臺灣屏東地方法院以108年度聲
      字第744號裁定應執行有期徒刑十一月確定，於108年10月
      2日易科罰金執行完畢，有本院被告前案紀錄表在卷可稽
      ，被告於受有期徒刑執行完畢後，五年以內故意再犯本案
      有期徒刑以上之罪，為累犯。依司法院釋字第775號解釋
      文義及理由，係指構成累犯者，不分情節，一律加重最低
      本刑，於不符合刑法第59條所定要件之情形下，致生行為
      人所受之刑罰超過其所應負擔罪責之個案，不符罪刑相當
      原則、比例原則。於此範圍內，在修正前，為避免發生上
      述罪刑不相當之情形，法院就該個案應裁量是否加重最低
      本刑；依此，該解釋係指個案應量處最低法定刑，又無法
      適用刑法第59條在內減輕規定之情形，法院應依此解釋意
      旨裁量不予加重最低本刑。本件被告前已有毒品前案執行
      完畢，竟又於短時間內犯本件幫助施用毒品罪，顯見被告
      對刑罰反應力乃屬薄弱，參諸司法院釋字第775號解釋之
      意旨等一切情狀後，認如加重其等法定最低度本刑，尚不
      至於使其等所受的刑罰超過其所應負擔之罪責，爰依刑法
      第47條第1項規定，加重其刑。
（四）又被告上開犯行，為幫助犯，爰依刑法第30條第2項之規
      定，減輕其刑；因被告同有前揭刑之加重及減輕事由，應
      依刑法第71條第1項規定，先加後減之。　　　
三、撤銷部分原判決之理由：
　　原審認被告有轉讓禁藥之犯行而予論罪科刑，固非無見，惟
    查：被告並無將該吸食器及其內之甲基安非他命之處分權轉
    讓予彭德鈞之行為，所為當係犯刑法第30條第1項前段、毒
    品危害防制條例第10條第2項之幫助施用第二級毒品罪，業
    已說明如前，原判決認被告係犯轉讓禁藥罪，尚有未恰。被
    告上訴意旨，否認有何轉讓或幫助施用甲基安非他命之犯行
    ，雖無理由，惟原判決既有前揭可議之處，自應由本院將原
    判決予以撤銷改判。
四、科刑：　　　
　　爰審酌被告漠視法令之禁制，想找人同歡即提供毒品甲基安
    非他命予他人以幫助其施用，所為有助長毒品流通，滋生其
    他犯罪行為之可能，於社會治安產生影響，並危害他人之身
    心健康，所為實不可取，復考量被告犯後否認犯行之犯後態
    度，兼衡其自陳大學畢業之教育程度、目前待業、未婚無子
    ，與父母同住等家庭經濟狀況，及其犯罪之動機、目的、手
    段、所生損害程度等一切情狀，量處如主文第二項所示之刑
    ，並諭知易科罰金之折算標準。
據上論斷，應依刑事訴訟法第369條第1項前段、第364條、第299
條第1項前段、第300條，毒品危害防制條例第10條第2項，刑法
第11條前段、第30條第1項前段、第2項、第47條第1項、第41條
第1項前段，判決如主文。
本案經檢察官林安紜到庭執行職務。
中　　華　　民　　國　　110 　年　　3 　　月　　17　　日
                  刑事第二十庭  審判長法　官  王復生
                                      法　官  張紹省
                                      法　官  遲中慧
以上正本證明與原本無異。
被告不得上訴。
檢察官如不服本判決，應於收受送達後20日內向本院提出上訴書
狀，其未敘述上訴之理由者並得於提起上訴後20日內向本院補提
理由書（均須按他造當事人之人數附繕本）「切勿逕送上級法院
」。
                                      書記官  鄭巧青
中　　華　　民　　國　　110 　年　　3 　　月　　17　　日
附錄本案論罪科刑法條全文：
毒品危害防制條例第10條
施用第一級毒品者，處6月以上5年以下有期徒刑。
施用第二級毒品者，處3年以下有期徒刑。